最高法院刑事判決　　　　　　九十四年度台上字第二五一八號
　　上　訴　人　甲○○
　　　　　　　　　　　　在押.
上列上訴人因擄人勒贖案件，不服台灣高等法院中華民國九十四
年三月二十三日第二審更審判決（九十四年度重上更(四)字第一一
號，起訴案號：台灣基隆地方法院檢察署九十一年度偵字第八五
、一四九號），提起上訴，本院判決如下：
    主  文
上訴駁回。
    理  由
按刑事訴訟法第三百七十七條規定，上訴於第三審法院，非以判
決違背法令為理由，不得為之。是提起第三審上訴，應以原判決
違背法令為理由，係屬法定要件。如果上訴理由狀並未依據卷內
訴訟資料，具體指摘原判決不適用何種法則或如何適用不當，或
所指摘原判決違法情事，顯與法律規定得為第三審上訴理由之違
法情形，不相適合時，均應認其上訴為違背法律上之程式，予以
駁回。本件原判決撤銷第一審關於此部分科刑之判決，改判論處
上訴人甲○○成年人利用少年共同連續意圖勒贖而擄人罪刑（處
有期徒刑肆年），已敘明上訴人除否認有擄人勒贖之意思外，對
於其餘犯罪事實已坦白供承，核與共犯蘇東隆（已判處罪刑確定
）於警詢、偵查中之陳述（偵查卷第八五號卷第七十四頁），被
害人王儀豪於警詢、偵查及第一審之指訴，及證人王儀豪之妻吳
美慧、王儀豪之父王兩全、吳毓哲、簡廷光、陳淑娥、葉美玉、
邱慶隆、劉新標、李宗和、吳勇力等人分別於警詢、偵查及第一
審中之供證情節相符。復有勒贖錄音譯文、台灣大哥大電信股份
有限公司、遠傳電信股份有限公司、和信電訊股份有限公司函；
及上訴人、共犯蘇東隆、劉啟明分別所持0000000000
、0000000000、0000000000號等行動電話
之電話通聯紀錄、電話收發通聯紀錄清單、勒贖電話錄音時間表
、蒐證相片等附卷可稽。是上訴人有與蘇東隆、劉啟明共同預備
擄王兩全二兒子，因未找著，翌日再共同擄被害人王儀豪至埔里
鎮，並以電話要求贖款甚明。而共犯蘇東隆最先於民國九十年十
二月二十九日由其親人帶同向警局投案時之供述，及被羈押後於
九十一年一月三日被警借提查證之供述，均稱：「我與甲○○、
劉啟明三人經濟困難，需錢解困，共同商議擄人勒贖。」等情，
如蘇東隆確有向上訴人及劉啟明提及要其等幫忙討債，衡情既係
主動投案，對於綁架被害人之原因理應據實陳述，而不可能隱瞞
邀人討債情節較輕之說詞，而故意陳述係共同擄人勒贖。並以上
訴人所辯係蘇東隆要其幫忙討債；及蘇東隆嗣後於偵、審中改稱
係與上訴人追討債務與劉啟明所供係應上訴人之請為人討債云云
，均不可採取，於理由內詳予指駁說明。所為論斷與卷內證據資
料相符，從形式上觀察，並無認定事實不憑證據及有何採證違背
證據法則之違法。上訴意旨略以：蘇東隆第一次於警詢時所供劉
啟明到達時間與上訴人及劉啟明所供不符，原判決採取蘇東隆之
證言為論斷之依據，有證據上理由矛盾之違法。依蘇東隆於偵查
中之供述，其於九十年十二月二十七日去深澳漁港時，根本還未
確定要綁架之人，如何可能三人謀議綁架王兩全之二兒子？且依
蘇東隆先後於偵、審中之供述，可知蘇東隆警詢之自白與事實不
符，原判決僅憑蘇東隆於警詢之自白而為認定上訴人有擄人勒贖
之犯意，採證當然違法。又原判決以上訴人事後得到蘇東隆給付
之新台幣（下同）一百萬報酬，而認上訴人非僅代人催討債務之
辯解為不可採取，其推論並無依據。本件實係蘇東隆主謀，僅要
求上訴人及劉啟明將人擄來，債務由蘇東隆自行處理，劉啟明亦
供稱幫上訴人去討債，可見上訴人、劉啟明僅幫忙討債而已，原
判決為相反之認定，與事理有違。原判決以劉啟明曾有撕票意圖
而認定上訴人有勒贖之意圖，顯與事實不符。又原判決以上訴人
於證人李宗和詢問是否擄人勒贖時，並未說話，認定上訴人涉有
擄人勒贖罪行，有違刑事訴訟法第一百五十六條第三項之規定，
其採證違法等語。惟查究竟劉啟明與蘇東隆誰先到上訴人住處，
與原判決認定上訴人與蘇東隆、劉啟明三人在該處謀議擄人勒贖
之判決本旨不生影響，且非單憑蘇東隆於警詢之自白為認定事實
之唯一依據，其認定事實與取捨證據之間並無理由矛盾可言。原
判決已詳敘蘇東隆於警詢及偵審中之供述，何者為可採取，何者
不能採取之取捨證據所憑之理由，乃事實審本於職權認事採證之
正當行使。原判決依蘇東隆於偵查時稱：「九十年十二月二十七
日打電話給甲○○時就有跟他講，要給他一百萬元」；被害人王
儀豪亦證稱：「簡廷光曾告知事成之後可以得到五十萬元之代價
」等語，而判斷上訴人如係單純幫忙討債，如何能分取一百萬元
鉅款，而協助之人簡廷光也能取得如此高額報酬？所為論斷並無
違法可言。原判決係採取證人李宗和親身經歷之事實，為論斷之
依據，與刑事訴訟法第一百五十六條第三項之規定並無違背。上
訴意旨，並非依據卷內資料具體指摘，徒憑己見，仍執陳詞，就
原判決明白論斷之事項，及原審認事採證職權之行使，任意指摘
，泛言原判決理由不備及採證違背證據法則之違法，或為單純事
實之爭執，或與判決本旨無關之枝節問題，漫指原判決違法，自
非適法之第三審上訴理由。其上訴違背法律上之程式，應予駁回
。
據上論結，應依刑事訴訟法第三百九十五條前段，判決如主文。
中　　華　　民　　國　九十四　年　　五　　月　 十三 　日
                      最高法院刑事第十一庭
                          審判長法官  洪　清　江
                                法官  石　木　欽
                                法官  李　伯　道
                                法官  韓　金　秀
                                法官  張　清　埤
      本件正本證明與原本無異
                                      書  記  官
中　　華　　民　　國　九十四　年　　五　　月　 二十 　日
                                                      Ｅ
